最高法院刑事判決　　　　　　九十四年度台上字第四０一二號
　　上　訴　人　乙○○
　　選任辯護人　盧世欽律師
　　　　　　　　甲○○
　　　　　　　　　　　　41弄.
上列上訴人等因違反毒品危害防制條例案件，不服台灣高等法院
台南分院中華民國九十四年二月二日第二審更審判決（九十三年
度重上更(三)字第四六三號，起訴案號：台灣台南地方法院檢察署
八十七年度偵字第二三三０號），提起上訴，本院判決如下：
    主  文
原判決撤銷，發回台灣高等法院台南分院。
    理  由
本件原判決認定上訴人乙○○曾於民國八十五年間，因賭博罪經
台灣台南地方法院判處有期徒刑六月確定，於八十六年四月八日
執行完畢；上訴人甲○○曾於八十一年間，因犯違反麻醉藥品管
理條例之罪，經台灣台南地方法院判處有期徒刑六月確定，於八
十二年二月十八日易科罰金執行完畢。二人共同基於意圖營利販
賣第二級毒品安非他命之概括犯意聯絡，自八十六年十二月間起
至八十七年一月底止，連續多次向林宏明（另案審理）購入大量
第二級毒品安非他命後，在台南縣官田鄉隆本村三二三之二號乙
○○所經營之「五二０電動遊藝場」，以該遊藝場內00000
00、0000000電話或以0000000000之行動電
話作為販售安非他命之聯絡工具，使用「糖」、「甜的」、「鹹
的」、「東西」、「車」、「那個」等暗語代表毒品，連續販賣
安非他命與綽號「勇仔」、「順仔」、黃淑燕、謝國賓等人施用
，其中乙○○並於八十七年元月間某日在上址以新台幣六千元之
價格販賣安非他命一包予謝國賓（另案審理）。甲○○則於上開
時間內借住乙○○之遊藝場，與乙○○基於共同販賣安非他命之
概括犯意聯絡，連續多次為許某接聽購買毒品者之電話，將他人
欲購買安非他命之意思轉告乙○○，或介紹他人向許某購買毒品
安非他命成交，以取得乙○○免費提供其於通緝期間藏匿於五二
０遊藝場及免費提供甲○○安非他命吸食之利益。嗣於八十七年
元月二十六日經警在「五二０電動遊藝場」查獲，扣得分裝毒品
用之電子磅秤一台等情。因而撤銷第一審判決，改判論處上訴人
乙○○、甲○○二人（下稱上訴人二人）共同連續非法販賣化學
合成麻醉藥品（均累犯）罪刑，固非無見。
惟查(一)、被告以外之人於審判外之言詞或書面陳述，除法律有規
定者外，不得作為證據。刑事訴訟法第一百五十九條第一項定有
明文。又共同被告對於其他共同被告之案件而言，為被告以外之
第三人，本質上屬於證人，為確保被告對於證人之詰問權，應使
共同被告立於證人之地位而為具結陳述，並接受被告之詰問，其
陳述始得作為認定被告犯罪事實之判斷依據，此觀司法院大法官
會議釋字第五八二號解釋意旨自明。原判決併採用證人黃淑燕、
林宏明與審判中供述未盡相符之警訊陳述，作為認定上訴人二人
犯罪事實之證據；併採用甲○○、乙○○於警訊之陳述，作為上
訴人二人彼此不利之證據，竟漏未審酌渠等之警訊陳述是否符合
刑事訴訟法第一百五十九條之二之情形，即先前陳述具有較可信
之特別情況，且為證明犯罪事實存否所必要者之情形，並於理由
欄詳予記載其審酌判斷之心證理由，遽採渠等警訊陳述作為認定
事實之證據，自難認為適法。又原判決併採用甲○○、乙○○於
偵審中或偵查中之陳述作為彼此不利之證據，然竟未使該共同被
告立於證人地位而為具結陳述，並接受另一共同被告之詰問（原
審曾經使甲○○居於證人地位而為具結陳述，然似未使其受乙○
○之詰問），遽採其二人陳述作為彼此不利之證據，亦有未合。
(二)、依乙○○於警訊之供述，警方監聽台南縣官田鄉五二０電動
遊藝場之電話，其中有提到「甜的」、「鹼的」等語，「甜的」
代表安非他命，「鹼的」代表四號海洛因等語（見警卷第二頁）
，原判決併引用該警訊陳述作為認定事實之佐證，竟認上訴人二
人販賣安非他命時，係以電話併使用「鹼的」為暗語，而為安非
他命販賣行為，其事實認定，顯與上揭證據不符。又原判決理由
欄既認定扣案之電子磅秤一台，係在上揭遊藝場外之機車上所查
獲，不能作為不利於上訴人二人之證據，詎其事實欄又認定扣案
之電子磅秤一台係上訴人二人販賣安非他命分裝毒品所用者，亦
顯有事實與理由矛盾之違誤。(三)、原審以上訴人二人行為後，法
律已有變更，應適用對上訴人二人有利之麻醉藥品管理條例第十
三條之一第二項處斷、第一審未為新舊法之比較適用，竟適用刑
罰較重之毒品危害防制條例而為處斷，第一審判決顯有違誤等由
，撤銷第一審判決自為判決，惟竟量處乙○○較第一審判決更重
之刑罰即有期徒刑九年，其量刑亦不無可議。(四)、依甲○○於檢
察官偵查中供稱：伊向林宏明買來之安非他命，並沒有轉賣，伊
自己沒有販賣安非他命，伊只是幫乙○○販賣安非他命給「順仔
」、「勇仔」等人，伊只是幫他（指乙○○）將要買安非他命之
人的電話記下來通知他等語（見偵字第二三三０號偵查卷第二十
七頁及背面），倘認甲○○上開供述屬實，則甲○○是否僅有公
訴人所起訴之幫助販賣化學合成麻醉藥品安非他命之犯行，而無
與乙○○共同販賣安非他命之犯行？仍待深入詳查究明。原審未
詳查相關事證，憑以釐清事實，遽行判決，尚嫌速斷，併有查證
未盡及理由不備之違誤。以上或為上訴人二人上訴意旨所指摘，
或為本院得依職權調查之事項，應認原判決仍有撤銷發回更審之
原因。
據上論結，應依刑事訴訟法第三百九十七條、第四百零一條，判
決如主文。
中　　華　　民　　國　九十四　年　　七　　月　二十八　日
                      最高法院刑事第十庭
                          審判長法官  賴　忠　星
                                法官  王　居　財
                                法官  林　開　任
                                法官  林　立　華
                                法官  吳　昆　仁
      本件正本證明與原本無異
                                      書  記  官
中　　華　　民　　國　九十四　年　　八　　月　　九　　日
                                                      Ｃ
